臺灣苗栗地方法院刑事判決　　　　　　　 95年度訴字第711號
公　訴　人　臺灣苗栗地方法院檢察署檢察官
被　　　告　丙○○
被　　　告　丁○○
共　　　同
選任辯護人　徐正安律師
上列被告因強盜等案件，經檢察官提起公訴 （95年度偵字第367
4號），本院判決如下：
    主  文
丙○○、丁○○共同犯攜帶兇器強盜罪，各處有期徒刑捌年陸月
。
    犯罪事實
一、丙○○因聽聞其友人己○○與偶遇認識之戊○○約定會面借
    用新台幣（下同）2000元，認有機可趁，乃思製造事端，假
    藉索賠之名，強盜戊○○之財物，而起強盜取財之犯意。民
    國95年6 月20日22時50分許，丙○○駕駛車號LT-7302 號自
    小客車，搭載丁○○與己○○、乙○○，至苗栗縣竹南鎮○○里○○鄰○區○○道路旁，等候戊○○前來。戊○○駕駛車
    號4319-MZ 號自小客車到場赴約時，見來者不善，恐受迫害
    ，隨即欲駕車離去。丙○○、丁○○見狀即意圖為自己不法
    之所有，基於強盜取財之犯意聯絡，立即由丙○○駕車阻擋
    戊○○之車輛離去，致與戊○○所駕駛之自小客車發生擦撞
    。丙○○與丁○○隨即下車，由丙○○拿出預藏長度約50公
    分之開山刀（非屬槍砲彈藥刀械管制條例所管制之刀械），
    在與丁○○上開共同犯意聯絡之範圍內，先基於毀損之故意
    ，砍破損壞戊○○自小客車前擋風及駕駛座旁之玻璃，足以
    生損害於戊○○後，繼而又基於傷害之故意，向戊○○揮砍
    ，經戊○○以左手阻擋致手臂因而受有2 公分之裂傷；丁○○則手持酒瓶，向戊○○恫嚇稱：今天如果事情不解決，就
    一刀把你砍死等語，以此強暴、脅迫之方式，假藉要求賠償
    車損之名，強要戊○○交出財物，戊○○在此情形下，已不
    能抗拒，因而拿出皮包，丙○○即取走皮包內之現金新台弊
    （下同）3 千元，但仍嫌不足，遂由丁○○拔取戊○○之車
    鑰匙、行動電話，丙○○則強行保管戊○○之皮包、健保卡
    等物件，並以上開自小客車搭載戊○○至新竹市香山區內湖
    國小旁「全家超商」內，由丁○○陪同戊○○進入超商內，
    亦在戊○○以不能抗拒之情形下，強要戊○○再提款7 千元
    予丁○○，丁○○得款後，隨即轉交丙○○。兩人於強盜財
    物得逞後，將戊○○載回原地，讓戊○○離開時，為防止戊○○報案，還基於恐嚇之犯意，共同以加生命之事，向戊○○恫嚇稱：已經記下你的車牌，如果敢報警就讓你全家死光
    光等語，致生危害於戊○○及其家人之安全。
二、案經戊○○訴由苗栗縣警察局竹南分局報告臺灣苗栗地方法
    院檢察署檢察官偵查後起訴。
    理  由
壹、關於證據能力之認定
一、辯護人對於被害人戊○○於警詢、偵訊中之陳述，均爭執其
    證據能力，爭執理由為其陳述屬於傳聞證據且欠缺對質詰問
    權之保障。至於其他本案中之證據，則無證據能力之爭執。
二、對於上開爭執，本院認定如下：
（一）按被告以外之人於審判外之言詞陳述，除法律有規定者外
      ，不得作為證據，刑事訴訟法第159 條第1 項定有明文。
      是本案中關於被告以外之人於警詢中之陳述，既屬審判外
      之陳述，且經辯護人爭執其證據能力，而查無法定得為證
      據之事由，依照上開規定自不得作為證據。
（二）本案中關於被告以外之人（包括共同被告在內，彼此均為
      被告以外之人）於檢察官訊問時所為之陳述，查無顯有不
      可信之情況，依刑事訴訟法第159 條之1 第2 項，得為證
      據。至於辯護人所質疑關於對質詰問權之保障，依照司法
      院大法官釋字第582 號解釋意旨，應以審判中之證人陳述
      為主要保障對象，至於證人於審判外之陳述可否為證據，
      仍應求諸於相關之法律規定。而釋字第592 號解釋之理由
      書亦已指明上開條項之規定，並不在釋字第582 號解釋之
      解釋範圍。更何況，本件被害人已以證人身份於審判中接
      受兩造交互詰問，是應無侵害被告對質詰問權之疑義。
貳、關於犯罪事實之認定
    訊據被告丙○○、丁○○固均坦承於上揭時、地，與被害人
    戊○○發生車輛擦撞，並因此由被告丙○○持鐵器砍破戊○○所駕駛之車輛玻璃，以致不慎傷及戊○○，以及由兩人共
    同取得戊○○之現金1 萬元等各節事實，惟均否認有何攜帶
    兇器強盜、故意傷害及恐嚇危害安全之犯行，辯稱：(1)車輛
    擦撞並非預謀設計，被害人戊○○交付1 萬元，是其為了賠
    償擦撞所造成之車損而同意給付，並無強盜財物之情事；(2)
    被害人戊○○當時之所以受傷，是因為在敲破玻璃時，不小
    心割傷，絕無故意傷害之意；(3)事後兩人均未出言恐嚇被害
    人戊○○不得報警等語。惟查：
一、證人即被害人戊○○對於伊於上開時、地與被告兩人之車輛
    發生擦撞後，被告兩人如何分別以強暴、脅迫之方式（即包
    含上開毀損車輛玻璃及傷害之情節在內），藉口以賠償車損
    為名，在至伊不能抗拒之情形下，先後取走3000元，及輾轉
    令伊提款7000元交付等情節，已於偵、審中具結後詳細明確
    證述（偵卷第48-50 頁；本院卷第84-9 3頁）。根據其證詞
    ，當時是深夜，又是產業道路，沒有人經過，伊嚇得要死，
    ‧‧‧整台車都被砍，自己手臂也受傷，伊很害怕，不可能
    是自願（偵卷第49頁）；伊當時根本不敢不答應賠錢，擔心
    如果不賠錢，當場就有可能被殺死（本院卷第86頁）以及當
    時被告丙○○拿刀揮向伊，伊用左手去擋，結果砍到手臂（
    偵卷第49頁）等情，對照被告丙○○、丁○○分別自承當時
    手持不明鐵器及酒瓶乙節，顯見被害人戊○○當時確係在被
    告兩人實施強暴、脅迫行為至使不能抗拒之情形下，而遭取
    走或交付財物。其中被告丙○○傷害被害人時，亦是在與被
    告丁○○之犯意聯絡範圍內，基於故意傷害之犯意為之，以
    遂行強盜之目的。被告兩人所辯：被害人是基於自願賠償車
    輛擦撞損害，以及是毀損玻璃時，不慎傷及被害人等情，當
    與實情不符，而不可採信。另被害人戊○○於偵訊中之證詞
    亦指出：伊下車離開時，被告兩人還記下車牌號碼，說如果
    伊報案，就讓伊全家死光光等情（偵卷第49頁），衡情被告
    兩人為免其犯行遭查獲，以致事後有此恐嚇犯行，亦應符合
    情理而可採信。
二、據證人己○○於本院作證時指出：伊與被害人戊○○約定好
    要借2000元後，另一友人乙○○就跟被告兩人講此事，被告
    兩人就說要載伊與乙○○去，還說可以將2000元變成1 萬元
    ；當時說此話的情形是被告丙○○跟被告丁○○：「我可以
    讓2000元變1 萬元」，很得意的樣子，被告丁○○沒有說什
    麼就笑笑；之後整件事情都是被告丙○○所安排等情。被告
    丙○○亦未完全否認此事，但供稱：是案發後，才跟被告丁○○講：「2000元沒有拿到，還好車子被撞到，拿了1 萬元
    」等語。細究被告丙○○之說法，彷彿將「車子被撞到，拿
    了1 萬元」當作是慶幸之事，且可以用來彌補證人己○○沒
    有借到錢的遺憾，但如車輛擦撞損害確實是在無意間造成，
    則1 萬元不過是用來填補損害，還要增加車子送修之麻煩，
    何慶幸之有？其所述情節顯然不符常理。由此觀之，當以證
    人己○○所證，始符合事實，而可採信。依此證詞對照前述
    被害人之被害過程，當可認定：被告丙○○自始即認為有機
    可趁，而思製造事端，假借索賠之名，強盜被害人戊○○之
    財物，否則如何能事先知悉2000元可以變成1 萬元。是被告
    兩人因此有不法所有之意圖，亦可認定。至於證人己○○於
    檢察官偵訊時有迴護被告兩人之證言，當時也未提及有上開
    「2000元變1 萬元」之事，係因被告丙○○於檢察官偵訊前
    之當天早上曾打電話威脅證人己○○，以致己○○不敢據實
    陳述，已經證人己○○於本院審理中證述甚明（本院卷第
    106 頁），是自不能以證人己○○於偵訊中保留之證詞影響
    其審判中證言之可信度。另被告兩人雖又舉證人甲○○以證
    明其當時索賠1 萬元，符合其車損情形，但整個車損之造成
    ，根本就是在被告兩人事先設計之內，在法律上實無請求權
    基礎可言，自於其不法所有之意圖不生影響。
三、除上開事證外，本案並有被害人於慈祐醫院95年06月21日之
    診斷證明書乙份、刀傷彩色照片乙紙、照片14幀，附於卷內
    （偵卷第28-35 、53頁），可供佐證。另關於部分犯罪事實
    之細節補充說明認定如下：
（一）證人己○○與戊○○乃在路上偶遇認識（即搭訕認識）之
      朋友，已經證人戊○○證述明確（本院卷第93頁）。檢察
      官起訴書指兩人為網友，尚有誤會。
（二）被告丙○○在聽聞證人己○○與戊○○約定會面借用2000
      元後，乃很得意地對被告丁○○說：「我可以讓2000元變
      1 萬元」，但被告丁○○沒有說什麼，只有就笑笑。此一
      事實，已經本院認定明確說明如前。對照後來事情發展之
      情形及結果，當可認定：被告丙○○於此時已預想在證人
      己○○與戊○○見面借錢時，將製造事端，假藉索賠之名
      ，強盜戊○○之財物，而起強盜取財之犯意，否則其所謂
      「2000元變1 萬元」即無意義可言。惟此時被告丁○○僅
      有笑笑，而未見有與被告丙○○進一步謀畫商議之事證，
      是尚難認在此時彼此即有犯意之聯絡。但兩人遲至案發前
      即被害人戊○○赴約後見來者不善而欲離去時，應已有犯
      意聯絡以便緊接而來之強盜行為分擔。
（三）證人戊○○於偵、審中雖均指證：被告兩人當時下車時分
      別各持一把開山刀（偵卷第49頁、本院卷第85頁）。惟此
      為被告兩人所否認，被告丙○○供稱：「我是拿鐵，我會
      去撿廢鐵」、「我拿給他（指被告丁○○）之後，我就沒
      有拿。我們兩人只有拿1 支」（本院卷第148 、149 頁）
      ；被告丁○○供稱：伊是拿類似紅酒的瓶子（本院卷第15
      0 頁）。而證人己○○則證稱：被告丙○○下車時拿著開
      山刀，開山刀的樣子扁扁長長，就像西瓜刀；「我看到被
      告李拿一把（指開山刀），被告林拿酒瓶，並沒有兩把刀
      」等語（本院卷第100 、102 頁）。由於證人戊○○為被
      害人，在情勢緊張且內心恐懼之情形下，被告兩人輪流持
      刀，確有可能誤認兩人均持刀，另一方面，被告丙○○有
      可能畏懼刑責，而不敢如實陳述。在此情形下，證人己○○於本院審理中之證詞，較為客觀且符合事實，已如前述
      ，其又無因恐懼而易誤認之情形，當以其所證較為真切而
      可採信。是當時應由被告丙○○持開山刀乙把，被告丁○○持酒瓶，而對被害人實施強盜行為無誤。檢察官起訴書
      認定被告丙○○所持為類似開山刀之兇器，應可明確認為
      係「開山刀」。惟因該開山刀並未扣案可供鑑定，本於罪
      疑唯輕之認定原則，應認該刀非屬槍砲彈藥刀械管制條例
      所管制之刀械。
（四）至於開山刀之長度，證人戊○○於偵訊中證稱：「不止30
      公分」（偵卷第49頁），於本院審理中證稱：「40-50 公
      分之開山刀」（本院卷第85頁），對照證人乙○○於偵訊
      所證：「大概50公分左右」（依其所述為鐵片，惟應認係
      開山刀已如前述），足認該把開山刀之長度約為50公分，
      檢察官起訴書認為約30公分，尚非精確。
四、綜前所述，本件事證明確，被告所辯，均屬避重就輕之詞，
    不可採信。被告兩人犯行，可以認定，應依法論科。
參、論罪科刑理由
一、新舊法比較：
    被告行為後，刑法、罰金罰鍰提高標準條例均於民國95年7
    月1 日修正施行，其修正施行之條文中與本案有關，且應與
    修正施行前之規定比較有利被告與否者，並其於本案比較結
    果，說明如下：
（一）刑法第28條：關於共同正犯之規定，依照修正立法理由之
      說明，該條將原先「共同實施」之用語修正改為「共同實
      行」，主要是否定「陰謀共同正犯」及「預備共同正犯」
      屬於共同正犯之範圍。惟本案中被告兩人既非陰謀亦非預
      備之共同正犯，故上述修正施行，對被告有利與否而言，
      並無影響。
（二）刑法第33條：關於罰金最低額，修正施行前，罰金為（銀
      元）1 元以上，經依罰金罰鍰提高標準條例第1 條前段提
      高罰金（最高提高倍數為10倍）並依現行法規所定貨幣單
      位折算新台幣條例第2 條折算為新台幣金額，與修正施行
      後比較：罰金改為新台幣1000元以上，以百元計算之，應
      以修正施行前，有利於被告。
（三）刑法第49條：關於受軍法裁判之累犯規定，修正施行前，
      累犯之規定，於前所犯罪依軍法受裁判者，並不適用；修
      正施行後，則無此限制，而仍有適用，兩相比較，自以修
      正施行前，有利於被告（因被告丙○○有軍法前科及執行
      紀錄，故為此項比較）。
（四）刑法第55條：關於牽連犯，刑法修正施行前，犯一罪而其
      方法或結果之行為犯他罪名者，從一重處斷。但修正施行
      後，刪除此一規定，而應分別論罪科刑，數罪併罰，自應
      以修正施行前之規定，有利於行為人。
（五）綜上所述，本案比較修正施行前後規定之結果，應以修正
      施行前之規定，有利於被告，而應依刑法第2 條第1 項前
      段適用修正施行前之規定。至於刑法第2 條第1 項本身之
      修正施行，因屬新舊法比較之基準法，其當然應適用現時
      有效之裁判時法（即新法）之規定，附此敘明（最高法院
      95年第8 次刑事庭會議決議參照）。
二、核被告丙○○、丁○○二人所為，係犯刑法第330 條第1 項
    之攜帶兇器強盜罪、刑法第277 條第1 項之傷害罪、第354
    條毀損罪及第305 條之恐嚇罪。其中：就被告兩人之全部犯
    罪行為實施過程加以觀察，渠等於強盜罪著手實行後，再行
    強制被害人前往提款交付，應屬強盜罪之1 部，不再另論妨
    害自由罪（最高法院92年台上字第2184號判決參照）。檢察
    官認為此部分仍應論以剝奪他人行動自由罪，尚有誤會。被
    告兩人間有犯意聯絡及行為分擔，為共同正犯。另被告兩人
    所為之傷害、毀損犯行，雖均在達成強盜之目的，但強盜罪
    並非以傷害及毀損為當然之結果（惟強盜實施時因拉扯被害
    人致傷之情形除外）；又被告兩人對被害人恐嚇之目的，意
    在防止被害人報警，應認為是強盜罪之結果行為，是均應另
    行獨立評價成立犯罪，再依刑法修正前之牽連犯之例予以處
    斷，即從一重即攜帶兇器強盜罪處斷（最高法院91年度台上
    字第1441號判決及同院81年台上第2864號判決參照）。檢察
    官認其中恐嚇罪應與強盜罪併合處罰，亦有誤會。爰審酌：
    被告丙○○先前曾有軍法相關前科紀錄，被告丁○○曾有觀
    察勒戒之紀錄，兩人此次所為犯行，乃經事先謀畫，而於夜
    晚在偏僻地點，持兇器以取人性命相脅，強盜被害人財物，
    過程中為達目的並有毀損、傷害犯行，設想被害人當時處境
    ，勢必受有極大恐懼，足見其惡性重大，犯後又避重就輕，
    不唯怯於承擔應有刑責，甚至威脅證人己○○不得為不利供
    述，而妨害司法調查，嗣經本院查證明確後，仍無意悔改認
    錯，有必要從重量刑，實現刑罰之分配正義，另本件強盜之
    財物數額非高，亦應予以適當有利考量及其他等一切情狀，
    量處如主文所示之刑，以求罪刑相當。末查，被告丙○○犯
    案時所持之開山刀乙把，未經扣案，事後亦經丟棄，業據被
    告丙○○供明在卷（本院卷第149 頁，惟丙○○稱其為廢鐵
    ），為免難以執行，爰不宣告沒收。
肆、適用之法律
一、刑事訴訟法第299條第1項前段。
二、刑法第2 條第1 項前斷、第330 條第1 項、刑法第277 條第
    1 項、第354 條、第305 條。
三、修正前刑法第28條、第55條。
四、刑法施行法第1條之1第1項、第2項前段。
本案經檢察官黃棋安到庭執行職務。
中　　華　　民　　國　　96　　年　　7 　　月　　30　　日
                  刑事第一庭    審判長法　官　劉興浪
                                      法  官  羅貞元
                                      法  官  蔡志宏
以上正本證明與原本無異。
如不服本判決，應於判決送達後10日內向本院提出上訴狀（應抄
附繕本），其未敘述上訴理由者，應於上訴期間屆滿後20日內補
提理由書狀於本院，上訴於臺灣高等法院臺中分院。告訴人或被
害人如對於本判決不服者，應具備理由請求檢察官上訴，其上訴
期間之計算係以檢察官收受判決正本之日期為準。
                                      書記官  張玉楓
中　　華　　民　　國　　96　　年　　8 　　月　　6 　　日
附記論罪之法條全文
刑法第328條第1項：
意圖為自己或第三人不法之所有，以強暴、脅迫、藥劑、催眠術
或他法，至使不能抗拒，而取他人之物或使其交付者，為強盜罪
，處5年以上有期徒刑。
刑法第330條第1項：
犯強盜罪而有第321 條第1 項各款情形之1 者，處7 年以上有期
徒刑。
